【裁判字號】    92,交訴,68
【裁判日期】    921230
【裁判案由】    業務過失致死
【裁判全文】
臺灣臺北地方法院刑事判決                          九十二年度交訴字第六八號
    檢  察  官  臺灣臺北地方法院檢察署檢察官
    被      告  甲○○  男  五.
右列被告因業務過失致死案件，經檢察官聲請以簡易判決處刑（九十一年度偵字第二
一二○七號），經本院台北簡易庭受理後（受理案號為九十二年度北交簡字第五四○
號），認不宜以簡易判決處刑，移送前來，本院適用通常程序判決如左：
    主  文
甲○○無罪。
    理  由
一、聲請簡易判決處刑意旨略以：被告甲○○係計程車司機，平日均以駕駛計程車載
    客維生已十餘年，為從事駕駛業務之人，於民國九十一年十月十五日上午九時五
    十一分前之某時許，駕駛車號二Ｂ—九三九號營小客車沿台北市○○○路十一巷
    由西往東方向行駛，嗣於同日九時五十一分許，行經台北市松山區○○○路十一
    巷、八德路四段十七巷口附近某處，適王雪雲騎乘車號ＢＨＵ－七三七號重型機
    車自台北市○○○路十一巷附近之中國石油加油站駛出沿上開路段由西往東方向
    行駛亦行經該處，被告本應注意車前狀況，並隨時採取必要之安全措施，且當時
    天候晴、日間自然光線、路面乾燥無缺陷、無障礙物、視距良好，並無不能注意
    之情事，詎被告竟疏未注意王雪雲騎乘該重機車疾速自前開加油站駛出之狀況，
    而立即採取必要之安全措施，煞車閃避不及，其所駕駛該營小客車之左前端撞及
    王雪雲所騎乘之前揭重型機車，王雪雲當場人、車倒地，被告所駕駛之營小客車
    左後輪碾過王雪雲之身體，致王雪雲因車禍頭部外傷併氣胸送醫不治死亡等語，
    因認被告涉有刑法第二百七十六條第二項之業務過失致死罪嫌。
二、按犯罪事實應依證據認定之，無證據不得認定犯罪事實，刑事訴訟法第一百五十
    四條第二項定有明文，又認定不利於被告之事實，須依積極證據，苟積極證據不
    足為不利於被告事實之認定時，即應為有利於被告之認定，更不必有何有利之證
    據，最高法院著有三十年上字第八一六號判例可資參照。又按所謂信賴原則，指
    行為人在社會生活中，於從事某種具有危險性之特定行為時，如無特別情事，在
    可信賴被害者或其他第三人亦會相互配合，謹慎採取適當行動，以避免發生危險
    之適當場合，倘因被害者或其他第三人之不適當行動，而發生事故造成損害之結
    果時，該行為人不負過失責任。依此一原則，汽車駕駛人應可信賴參與交通行為
    之對方，亦將同時為必要之注意，相互為遵守交通秩序之適當行為，而無考慮對
    方將會有違反交通規則之不當行為之義務。故汽車駕駛人如已遵守交通規則且為
    必要之注意，縱有死傷結果之發生，其行為仍難認有過失可言；汽車駕駛人對於
    防止危險發生之相關交通法令之規定，業已遵守，並盡相當之注意義務，以防止
    危險發生，始可信賴他人亦能遵守交通規則並盡同等注意義務。若因此而發生交
    通事故，方得以信賴原則為由免除過失責任，最高法院亦著有八十八年度台上字
    第一八五二號判決及八十四年台上字第五三六○號判例可資參照。
三、本件公訴人認被告涉有刑法第二百七十六條第二項之業務過失致死罪嫌，無非以
    被告之自白、證人乙○○之證述，及道路交通事故調查報告表、交通事故談話紀
    錄表、交通事故分析研判表、現場及相驗照片、相驗屍體證明書、驗斷書等件為
    其論據。訊據被告固坦認於公訴人所指時、地駕車與被害人王雪雲騎乘之機車發
    生碰撞，致王雪雲傷重不治等事實，惟堅決否認有何業務過失致死犯行，辯稱：
    當日伊駕車行近肇事路口前有確認左右方均無來車方通過路口，被害人之機車跨
    越雙黃線進入伊行車之車道，突然出現在伊車左前方約五、六公尺處，伊反應不
    及方與該車發生擦撞，伊並非未注意車前狀況等語。經查：
    (一)本件肇事地點位於台北市○○○路十一巷與台北市○○路○段十七巷交岔路口
      附近，該路口北側即與八德路四段十七巷相對處為中國石油加油站；光復北路
      十一巷為雙向道，路中繪有分向限制線，西往東有二線車道、東往西方向因路
      旁設有停車格，僅有一線車道，此觀卷附道路交通事故調查報告表及現場照片
      即明（偵卷第十三頁、第二十四頁、第二十五頁參照）。
    (二)又證人即當日在現場目擊部分事故經過之乙○○與被告均一致陳述：被告於事
      發前駕駛車號二Ｂ—九三九號營業小客車沿光復北路十一巷西往東內側車道行
      駛，被害人王雪雲則騎乘車號ＢＨＵ－七三七號重型機車自前開交岔路口北側
      之中國石油加油站駛出後往東行，斯時證人乙○○之自小客車係停放在光復北
      路十一巷東往西方向前開加油站旁之第一個停車格內，證人乙○○則坐在該車
      駕駛座內閱讀資料；被告之營小客車與被害人機車碰撞地點位於光復北路十一
      向西往東內側車道靠近路中雙黃線處（本院九十二年十二月十六日審判筆錄參
      照）。再觀諸卷內照片及本院命松山分局派員至肇事現場實地測量後繪製之道
      路交通事故調查報告表（偵卷第二十四頁、第二十五頁、本院卷第五十、五十
      一頁參照），被害人之機車於事發後遺留在現場之刮地痕起始位置，位於光復
      北路十一巷西往東內側車道左側，距路中雙黃線之垂直距離僅有零點五公尺，
      距八德路四段十七巷巷口之距離則有七公尺，由是可知當日被告係駕車沿光復
      北路十一巷西往東內側車道前行，該車甫通過光復北路十一巷、八德路四段十
      七巷之交岔路口時，即與被害人王雪雲之機車發生碰撞。又被害人王雪雲當日
      係自前開交岔路口北側之加油站出口駛出欲向東行，則其正確行車動線應自該
      交岔路口北往南行，至路口中心處左轉後，續沿光復北路十一巷西往東車道行
      駛。惟證人乙○○迭於警詢、偵訊及本院審理時證稱：被害人之機車係自其右
      方加油站出口向左方騎至其對向車道（偵卷第七頁偵訊筆錄、相卷第四十一頁
      訊問筆錄、本院九十二年十二月十六日審判筆錄第四頁參照），足證事發前被
      害人之機車並非與被告之營小客車同向行進，亦即被害人之機車係自前開加油
      站出口處駛出後，未有轉向動作，即直線駛入被告之車行駛之車道（即光復北
      路十一巷西往東內側車道）。被告陳稱：被害人之機車係自加油站出口處跨越
      雙黃線，直接駛入伊車車道等語，堪予信實（本院九十二年八月二十八日訊問
      筆錄第二頁參照）。
    (三)本件兩車碰撞地點在甫過光復北路十一巷、八德路四段十七巷交岔路口之光復
      北路十一巷西往東內側車道左側靠近雙黃線處，業如前述。而路中之雙黃線為
      分向限制線，係用以劃分路面成雙向車道，禁止車輛跨越行駛（道路交通標誌
      標線號誌設置規則第一百六十五條第一項參照），亦即，自前開路口北側加油
      站出口駛出之汽機車，欲左轉沿光復北路十一巷續往東行，並不得跨越雙黃線
      直接駛入該路西往東車道。被告於事發前遵守交通規則駕車沿光復北路十一巷
      西往東內側車道行駛，當可期待其他汽機車駕駛人亦遵守交通法規，不致跨越
      路中雙黃線駛入該車道內，惟被害人王雪雲於事發前騎乘機車自前開路口北側
      之加油站駛出接行光復北路十一巷，未依規定於路口左轉接行光復北路十一巷
      西往東車道，卻旋即向左前方直接跨越雙黃線駛入光復北路十一巷西往東內側
      車道，而在該車道內與被告所駕駛之營小客車發生碰撞，該等違規駕車之舉措
      ，實非被告所得預見，揆諸前引有關信賴原則之最高法院判決、判例意旨，實
      難認為被告對本件事故之發生，有何過失可言。
    (四)公訴人雖稱光復北路十一巷、八德路四段十七巷口視野開闊、良好，被告於事
      發前行經該路口，竟未發現被害人王雪雲騎乘機車自該路口北側加油站駛出之
      動態，具有未注意車前狀況之過失。然該加油站出口距本件兩車碰撞點之直線
      距離甚近，僅有十七、八公尺左右，業經被告陳述明確（本院九十二年八月二
      十八日訊問筆錄參照），並有現場照片附卷足憑（偵卷第二十四、二十五頁參
      照），另經松山分局派員至現場測量無誤（本院卷第五十、五十一頁參照）。
      再參以證人乙○○證稱：事發之際被告與被害人之車速均不快，約時速二、三
      十公里，惟機車之車速較營小客車車速快等語（偵卷第八頁交通事故談話紀錄
      表參照），可計算出被害人王雪雲於事發前騎乘機車自加油站駛出，行至兩車
      碰撞地點需時僅約二秒鐘（以時速三十公里計算，每秒所行距離約為八點三公
      尺）。被告本於行近肇事地點前，可合理期待被害人騎乘機車自加油站駛出，
      會於路口中心處左轉再接行光復北路十一巷西往東車道行駛，不致貿然跨越雙
      黃線直接駛入伊車行駛之車道，詳如前述，且被害人王雪雲自加油站騎乘機車
      直接駛至肇事地點需時僅需二秒鐘，此等猝不及防之危險狀況，被告縱於發現
      該機車違規駛入伊行車之車道後立即採取避煞措施，亦無從防免兩車發生碰撞
      之結果，是以誠難認為被告具有未注意車前狀況之過失。而本件事故係因被害
      人自前開加油站駛出，直接駛入光復北路十一巷西往東內側車道所致，業如前
      述，況證人乙○○亦證稱：其於事發前並未聽見煞車聲音（本院九十二年十二
      月十六日審判筆錄參照），且現場亦未見有機車遺留之煞車痕，可推知被害人
      王雪雲於本件事發前，非但違規跨越雙黃線直接駛入光復北路十一巷西往東內
      側車道，且於其自加油站駛出，向左前方續行駛入該車道前，亦未注意右後方
      即沿光復北路十一巷西往東行駛之來車，其對本件事故之發生，應負全部肇責
      甚明。證人乙○○雖另證稱：自其看見被害人之機車從加油站駛出，至兩車發
      生碰撞，其間約相隔四、五秒鐘，惟其另證稱：自其看見該機車從加油站駛出
      至發現機車倒地，機車僅行進五、六公尺（本院九十二年十二月十六日審判筆
      錄第六頁參照），按行進中之機車前行五、六公尺，絕不致需時達四、五秒鐘
      ，證人前開證詞容有誤記之可能，尚未能執此做成不利被告之認定。
    (五)至台北市車輛行車事故鑑定委員會及台北市政府交通局對本件事故之肇因，雖
      均認定被告有涉嫌未注意車前狀況之過失，有該二單位九十二年八月四日北鑑
      審字第○九二三○二三二九○○號鑑定意見書、九十二年十月二十七日台北市
      車輛行車事故鑑定覆議委員會鑑定覆議意見書在卷可稽（本院卷第十二至十七
      頁、第四十五至四十七頁參照），然前開鑑定及覆議意見均認定被害人當日係
      騎乘機車自肇事地點附近路口北側之加油站北往南駛出，於路口左轉往東行駛
      後方遭被告所駕駛之營小客車擦撞，然本院綜合所有卷證，認定被害人之機車
      於事發前係跨越雙黃線直接駛入被告行車之車道，該機車於事發前並無轉向之
      行為，前引鑑定、覆議意見認定之前提事實既與本院之認定不同，該二單位之
      鑑定意見均為本院所不採。又卷內道路交通事故調查報告表、交通事故談話紀
      錄表、交通事故分析研判表、現場及相驗照片、相驗屍體證明書、驗斷書等件
      ，雖可作為被告確實駕車與被害人王雪雲騎乘之機車發生碰撞，致被害人王雪
      雲傷重不治之佐證，惟由該等文件尚不足以認定被告對本件事故之發生為有過
      失，是以亦難執此遽為對被告不利之認定，併予敘明。
四、綜上所述，被告雖於公訴人所指時、地，駕車與被害人王雪雲騎乘之機車發生碰
    撞，王雪雲並因此死亡，然本件事故之肇因，係因被害人王雪雲騎乘機車自肇事
    路口北側之加油站跨越雙黃線，未注意右後方來車即貿然駛入光復北路十一巷西
    往東內側車道所致，被告並無過失可言。本件並無任何積極證據足認被告確有業
    務過失致死之犯行，既不能證明被告犯罪，依法自應為無罪之諭知。
據上論斷，依刑事訴訟法第四百五十二條、第三百零一條第一項，判決如主文。
本案經檢察官楊仲萍到庭執行職務。
中      華      民      國    九十二    年      十二      月    三十    日
                                      臺灣臺北地方法院交通法庭
                                          審判長法  官  陳博文
                                                法  官  洪文慧
                                                法  官  陳婷玉
右正本證明與原本無異。
如不服本判決，應於判決送達後十日內，向本院提出上訴狀。
                                                書記官  陳弘文
中      華      民      國    九十二    年      十二      月    三十    日


司法院資訊處製作；財團法人民間司法改革基金會備份。
